【裁判字號】    92,訴,572
【裁判日期】    920919
【裁判案由】    殺人未遂等
【裁判全文】
臺灣高雄地方法院刑事判決                          九十二年度訴字第五七二號
    公  訴  人  台灣高雄地方法院檢察署檢察官
    被      告  丙○○
    選任辯護人  李衍志律師
右列被告因殺人未遂等案件，經檢察官提起公訴（九十一年度偵字第二四五０二號、
九十一年度偵字第二六五一一號），本院判決如左：
    主  文
丙○○未經許可，寄藏其他可發射子彈具有殺傷力之改造衝鋒槍，處有期徒刑壹年陸
月，併科罰金新台幣拾萬元，罰金如易服勞役，以新台幣玖佰元即銀元佰元折算壹
日。扣案之改造衝鋒槍壹支（含彈匣壹只、槍枝管制編號：0000000000號
）沒收。又共同傷害人之身體，處有期徒刑捌月，應執行有期徒刑貳年，併科罰金新
台幣拾萬元，罰金如易服勞役，以新台幣玖佰元即銀元佰元折算壹日。扣案之改造
衝鋒槍壹支（含彈匣壹只、槍枝管制編號：0000000000號）沒收。
    事  實
一、丙○○明知具殺傷力之改造槍枝、子彈係政府明令管制之物品，未經許可不得擅
    自持有、寄藏，竟於民國（下同）九十年三、四月間某日，在高雄縣大寮鄉○○
    村○○路一八三號住處內，受其友人林萬昌（業已於同年十一月間死亡）之託，
    代為保管具殺傷力之仿美製Ｍ１１型口徑九ＭＭ之美制烏茲衝鋒槍一支（含彈匣
    一個、子彈三發、槍枝管制編號：0000000000），而將上開烏茲衝鋒
    槍及子彈藏置於住處內。嗣於九十一年十月二十一日凌晨一時許，丙○○與友人
    戊○○、丁○○及其他數名不詳成年人士在高雄縣大寮鄉○○村○○路二三０號
    前聊天時，甲○○因認曾在丁○○所開設之賭場賭博遭到詐賭，心生不滿，竟夥
    同數名不詳姓名男子分持刀、棍，前往上址欲找丁○○理論，過程中雙方發生衝
    突，戊○○左手並遭甲○○持刀砍傷，致受有左前臂撕裂傷併肌腱部分斷裂等傷
    害（傷害部分未據告訴），丙○○見狀即與其他數名不詳成年男子間竟基於傷害
    之犯意聯絡，與甲○○等人大打出手，其中甲○○之右手遭不詳人士持硬物揮打
    ，致受有右側尺股開放性骨折，丙○○則返回鄰近高雄縣大寮鄉○○村○○路一
    八三號之住處，取出上開受寄代藏之衝鋒槍，持槍朝甲○○下肢部分按壓一次扳
    機，射出彈匣內之三發子彈，致其右側臀部及足踝部位中槍，受有槍傷併右側髖
    臼開放性骨折、右側腓骨骨開放性骨折、右側足踝骨折等傷害，兩派人馬並在丙○○開槍後，分別散去，甲○○則因下肢受傷無力行走，逃至高雄縣大寮鄉○○
    村○○路一五０號前時，為據報趕至現場處理之員警發現送醫急救，另丙○○則
    在上開犯行上未被發覺前，於九十一年十一月五日中午十二許，持上開衝鋒槍至
    高雄縣警察局林園分局自首，並扣得其所持之上開衝鋒槍。
二、案經高雄縣警察局林園分局報請臺灣高雄地方法院檢察署檢察官偵查起訴。
    理  由
一、訊據被告丙○○對其曾於上開時、地受林萬昌委託藏置上開改造衝鋒槍一把、子
    彈三發，及其後遇被害人甲○○率眾尋仇，曾持上開衝鋒槍按壓扳機一次開槍射
    擊，致被害人受有如上傷勢之情固均坦承不諱，惟對細節部分仍辯以：(1)九十年
    三、四月間某日，林萬昌拿一包東西到我家表示要寄放幾天，當時我不知道是槍
    枝，後於同年十一月間，知道林萬昌死亡後，想要將該包東西歸還給其家人，打
    開後才知是槍彈，就自己留下來使用。(2)九十一年十月二十一日凌晨一時許，我
    在家門口與鐘志堅聊天，突遇甲○○帶人來尋仇，因見鐘志堅遭人砍傷，所以衝
    入屋內將槍取出朝地上開槍，不知道會打到甲○○云云。
二、經查：
（一）被告雖辯稱林萬昌至其住處僅交付手提袋一只，並不知道內裝何物云云，惟衡
      諸事理，一般友人欲將物品寄放於家中，雖不致懷疑所寄放者為違法物品，亦
      不會連內裝何物均不加詢問，況被告自承林萬昌交付該物品時，曾特別叮囑不
      要亂動等語（見本院九十二年三月十八日訊問筆錄），難想像被告聽畢該話後
      ，仍不加聞問即接受林萬昌委託寄物，故其前開所辯，因與一般常情不符而難
      加採信。被告於林萬昌委託寄物當時，即知手提袋內裝置何物，並於收受後寄
      藏於住處之內，始符經驗法則，並足堪認定。又扣案衝鋒槍一把及嗣於被告開
      槍射擊現場所尋獲之彈殼一顆，另於被害人體內所取出之彈頭一顆，經送內政
      部警政署刑事警察局鑑定結果，認送鑑烏茲衝鋒槍一支（槍枝管制編號000
      0000000號），係仿美製Ｍ１１型口徑９ｍｍ烏茲衝鋒槍製造之仿造烏
      茲衝鋒槍，攜械性能良好，認具殺傷力；送鑑彈殼一顆，係已擊發口徑９ｍｍ
      之制式彈殼；彈頭一顆，則係受撞擊變形已擊發之制式覆銅彈頭；另經比對亦
      可確定上開子彈、彈殼，即係由扣案衝鋒槍所擊發，此分有內政部警政署刑事
      警察局九十一年十二月二十三刑鑑字第０九一０三０四六六二號、同年月二十
      四日刑鑑字第０九一０三０四六六一號鑑驗通知書各一份附卷可考。綜上，被
      告受託寄藏上開改造衝鋒槍一把及子彈三顆之情，洵堪認定。
（二）被害人遭受毆打及開槍射擊成傷之情，迭據其於警訊、偵查及本院審理中供稱
      ：因為我和朋友去丁○○開的賭場賭博被人詐賭，遂於九十一年十月二十一日
      凌晨一時許，持棍棒一支至高雄縣大寮鄉○○村○○路二三０號前，欲找丁○○理論，甫到場就被數人圍起來打，手也被打斷了，後並被開槍射擊，臀部及
      右腳踝各中一槍等語（見高雄縣警察局林園分局林景刑移字第一二一二號警訊
      卷第二十三頁至第三十五頁、偵查卷第十四頁至第十七頁、第二十七頁至第三
      十頁、九十二年三月十八日訊問筆錄），另證人即當時同在現場亦遭砍傷之鐘
      志堅則於警訊中供稱：當時我坐在光武村民生路二三０號屋外與丁○○喝酒，
      後突然有一個人頭戴全罩式安全帽走過來，向我們在場之人罵三字經，並持刀
      向我的左手劃下，我中刀後，以右手抓住左手蹲在地上，但仍被打了好幾棍等
      語（見上開警訊卷第四十頁至四十五頁），互核二人說詞，雖所述發生衝突過
      程、細節均有出入，惟對本件衝突係發生在高雄縣大寮鄉○○村○○路二三０
      號屋外，在場者並有丁○○等情，兩人所陳尚稱一致，復與證人丁○○於警訊
      中自承事發時亦在現場，僅先行離去等語相符（見上開警訊卷第十八頁至二十
      一頁），自堪以採信。至被告到案後雖以：其與鐘志堅在高雄縣大寮鄉○○村
      ○○路一八０號住處前聊天，遭被害人率眾攻擊云云（見上開警訊卷第二至第
      七頁）置辯，證人鐘志堅嗣亦改口附和被告說詞，並稱：之前警訊所述內容完
      全是自己編的等語（見本院九十二年三月十八日訊問筆錄），惟其隨口亂編之
      詞，竟與被害人指述內容部分相符，未免過於巧合，另證人即當日至案發現場
      處理之員警鍾洲於審理中到庭供稱：當天凌晨一時四十分許時，線上通報事發
      地點有打架事件，我趕到現場民生路二三０號附近時，找到兩把刀械，沿地上
      有部分血跡，我研判該處應該是第一現場等語明確（見本院九十二年五月十六
      日訊問筆錄），顯見高雄縣大寮鄉○○村○○路二三０號屋外確係衝突發生地
      點，另本件被告除下肢受有槍傷外，右手尺骨亦受有開放性骨折之傷害，有診
      斷證明書一紙在卷可稽，若以被告前開辯詞還原現場：被告與戊○○因遭被害
      人率眾持刀、棍毆打，為加防衛始返回住處取出槍枝向地面射擊，並於開槍後
      雙方隨即散去，則被害人至多僅受有槍傷而已，其右手骨折傷勢如何而來，即
      令人不解，足認被告此部分所辯有避重就輕之嫌，反被害人指述遭多人圍毆，
      手部被棍棒打斷之語，因與診斷證明書所載傷勢相符，較屬可採。另被害人堅
      稱僅一人持木棍前往事發現場一節，因證人戊○○亦受有左前臂撕裂傷併肌腱
      部分斷裂等傷害之情，有診斷證明書一紙在卷可稽，倘被害人確係獨自前往，
      且據其所述：甫至現場即遭多人圍毆，並被開槍射擊云云，則證人戊○○所受
      傷害如何而來，亦令人困惑，參以員警據報前往事發現場處理時，尚由地面拾
      獲三把刀械及一支棍棒之情，除有該刀、棍相片附卷可稽外，復據上開證人鍾
      洲到庭證述明確（見本院九十二年五月十六日訊問筆錄），並核與被告及證人
      戊○○供述被害人率眾持刀、棍前來等語大致相符，足見被害人前開指述亦有
      保留。另本案被告開槍射擊後所拋出之彈殼，後係在被告高雄縣大寮鄉○○路
      一八三號住處對面即民生路一八一號前尋獲之情，除據上開證人鍾洲供述明確
      外，復有本院勘驗時所繪製之現場草圖一紙在卷可稽，可認被告開槍射擊位置
      應係在其住處附近，彈殼始會彈落至上開位置，綜上本件事發情形應為：被害
      人初糾集數名不詳姓名男子分持刀、棍，欲至高雄縣大寮鄉○○村○○路二三
      ０號尋找丁○○討論賭場糾紛，而在該址附近與被告等數人發生衝突，過程中
      戊○○遭砍傷手部，被害人右手尺骨亦遭打斷，被告並由上址返回附近上開住
      處，取出林萬昌所寄藏之槍彈，立於住處門口朝被害人開槍射擊，致被害人下
      肢受有如上之傷害。就此被告辯稱：事發時僅其與鐘志堅在其住處門口談天，
      因見戊○○遭被害人糾眾砍傷，始衝入屋內將槍取出開槍云云，顯與前開證據
      不符而難認可採，又被告所辯僅向地面射擊，不知為何被害人會中槍云云，因
      與常情若向地面射擊，因子彈反彈方向不一，難想像均會命中被害人下肢，被
      告應係遭被害人下肢部位開槍，始符事理，故其該部分辯詞，亦非可採，本件
      被告與其他數名不詳成年男子，因與被害人所糾集之數人發生衝突而大打出手
      ，嗣並持槍對被害人射擊，致其受有如上之傷害，其與該數名不詳成年男子互
      有傷害被害人犯意聯絡之情，足堪認定。
（三）至被害人雖迭於警訊及偵、審中堅稱：本案被告並非實際開槍射擊之人。惟其
      於案發後員警於醫院為其所製作之兩份警訊筆錄中，初堅稱對其開槍射擊之人
      係丁○○等語明確（見上開警訊卷第二十三至二十八頁），後於被告自首到案
      後，員警請其確認開槍射擊者是否即為被告，又改稱：開槍之人不是被告，是
      一綽號叫「阿華」之人等語（見上開警訊卷第二十九頁至第三十五頁），則其
      前後指述已有出入，足令人懷疑其是正確目擊開槍射擊者之面容，然為求慎重
      ，嗣於本院審理中，經命本件事故現場轄區林園分局忠義派出所主管鍾睿賢提
      供該轄區內所有名為張×華之口卡片供被害人指認，其指認開槍射擊者為其中
      名為張恩華之人（後改名為乙○，下均以乙○名稱為記載），經傳喚乙○到庭
      堅決否認有何開槍射擊被害人之情（見本院九十二年六月五日訊問筆錄），嗣
      本院經乙○及被告同意，將渠等送高雄市政府警察局刑事鑑識中心實施測謊鑑
      定，結果雖認乙○之測謊反應圖未達有效比對程度，以致無法有效鑑判。惟被
      告則對「（問：案發當時，你有沒有開槍？）答：有」之問題，回答並無不時
      反應，有高雄市政府警察局九十二年八月四日高市警鑑字第（０九二）000
      0000號測謊鑑定書一紙在卷可稽，堪認持槍射擊被害人者確係被告無訛，
      被害人前開所指，甚有可能係因本件事發當時天色昏暗、現場混亂所生誤判之
      情，自無法加以採信。
（四）綜上，被告前揭辯詞均係卸責之詞，難加採信，本件事證明確，被告前開犯行
      ，洵堪認定。
三、按寄藏與持有，均係將物置於自己實力支配之下，僅寄藏必先有他人之持有行為
    ，而後始為之受寄代藏而已，故寄藏之受人委託代為保管，其保管之本身，亦屬
    持有，不過，此之持有係受寄之當然結果。是被告非法寄藏上開改造衝鋒槍，係
    屬行為繼續犯，於其寄藏之行為期間均屬觸法。是雖被告於九十年三、四月間某
    日受託寄藏上開改造衝鋒槍及子彈後，槍砲彈藥刀械管制條例業於九十年十一月
    十四日修正並公佈施行，因其於修正槍砲彈藥刀械管制條例施行生效日即九十年
    十一月十六日後，仍繼續寄藏上開改造衝鋒槍及子彈，既屬犯罪行為繼續中，自
    應逕予適用現行槍砲彈藥刀械管制條例之行為時法。是核被告持有上開改造衝鋒
    槍及子彈，所為分別係犯槍砲彈藥刀械管制條例第十一條第四項之未經許可寄藏
    可發射子彈具有殺傷力之改造衝鋒槍及同條例第十二條第四項之未經許可寄藏子
    彈罪。又被告除與數姓名年籍不詳之成年男子毆打被害人外，並持槍對其下肢射
    擊，所為係犯刑法第二百七十七條第一項之傷害罪。公訴人雖認被告持槍射擊被
    害人所為係犯刑法第二百七十一條第二項、第一項之殺人罪嫌，惟按殺人未遂罪
    與普通傷害罪之區別，應以加害人有無殺意，即下手時是否明知或預見足以致死
    而不違反其本意為斷，至於被害人受傷是否致命部位，傷勢之輕重、加害人所用
    之凶器為何雖可供認定有無殺意之參考，究不能據為絕對之標準，最高法院著有
    五十一年台上字第一二九一號判例可資參照。查被告辯稱其係持槍朝向地面射擊
    ，不知為何子彈會擊中被害人云云，雖經本院以為係卸責之詞，認其實係直接朝
    被害人開槍射擊等情，已如前述，惟因卷附被害人診斷證明書顯示，其所受槍傷
    位置，均集中於人體下肢部位，被害人亦自承中槍位置在於右側臀部及足踝部位
    ，可研判被告應有刻意避開人身重要器官而朝向被告下肢部位開槍，當中所含教
    訓意味濃厚，其主觀犯意應僅在使被害人受有傷害而非必欲置其於死地，故其應
    無殺人之犯意，公訴人上開所認容有誤會，起訴之法條應予變更。又被告與其他
    數姓名年籍不詳之成年男子就上開傷害犯行間，互有犯意聯絡及行為分擔，應為
    共同正犯。再被告受託代為保管改造衝鋒槍及子彈，其保管之本身所為之「持有
    」，既係「寄藏」之當然結果，法律上自宜僅就「寄藏」行為為包括之評價，不
    另就其持有改造衝鋒槍、子彈之犯行予以論罪，又其以一寄藏行為，觸犯未經許
    可，寄藏可發射子彈具有殺傷力之改造衝鋒槍與子彈二罪，為想像競合犯，應依
    刑法第五十五條之規定，從一重論以未經許可，寄藏可發射子彈具有殺傷力之改
    造衝鋒槍罪處斷。另按被告於九十年三、四月間某日間，即受託寄藏上開改造衝
    鋒槍及子彈，嗣於九十一年十月二十一日遇被害人尋仇始起意取槍射擊，尚難認
    其寄藏槍、彈之初即係供犯本案傷害罪所用，故其嗣後之傷害罪，與未經許可寄
    藏可發射子彈具有殺傷力之改造衝鋒槍罪間，犯意個別，行為互殊，應予分論併
    罰。公訴人認兩罪有裁判上一罪之牽連犯關係，尚有誤會。又被告於為上開犯行
    後，有權偵查犯罪之機關尚不知犯罪者為何人前，主動承認上開犯行並願接受裁
    判，應依刑法第六十二條前段之規定減輕其刑。爰審酌被告明知改造衝鋒槍具有
    殺傷力，非經主管機關許可不得擅自持有，以維社會大眾安全與良善秩序，竟仍
    無故受託寄藏上開槍枝，嗣於前述衝突過程中，除與他人共同毆打被害人外，復
    取出上開槍枝朝被害人下肢射擊，致其受有如上之傷害，嚴重影響社會治安，犯
    後復拒絕吐露相關共犯犯案細節，本不宜輕縱，惟念其自首後，就自己所為部分
    犯加以坦承，態度尚可，本件衝突復係因被害人主動率眾挑釁引起等一切情狀，
    就其所犯上開二罪，分別量處如主文所示之刑，並定其應執行刑，並就科處罰金
    部分，諭知易服勞役之折算標準。又扣案之上開改造衝鋒槍一支（含彈匣一只）
    ，具殺傷力故屬違禁物，應依刑法第三十八條第一項第一款之規定宣告沒收；另
    扣案子彈擊發後所遺留之彈殼及由被害人身上所取出之彈頭各一顆，已非原有子
    彈態樣，自非違禁物，亦不屬被告所有共犯罪所用之物，無庸宣告沒收。又被告
    自承所寄藏之三發子彈均已擊發，核與被害人所指現之兩處遭槍擊傷等語大致相
    符，堪以採信。是剩餘子彈二顆，既未扣案，復已經被告加以射擊，自亦無諭知
    沒收之必要，附此敘明。
據上論斷，應依刑事訴訟法第二百九十九條第一項前段、第三百條，槍砲彈藥刀械管
制條例第十一條第四項、第十二條第四項，刑法第十一條前段、第二十八條、第二百
七十七條第一項、第五十五條、第六十二條前段、第四十二條第二項、第三十八條第
一項第一款、第五十一條第五款，現行法規所定貨幣單位折算新臺幣條例第二條，罰
金罰鍰提高標準條例第一條前段、第二條，判決如主文。
本案經檢察官郭昭吟到庭執行職務
中      華      民      國      九十二    年    九      月    十九      日
                                  臺灣高雄地方法院刑事庭
                                     審判長法  官     黃三友
                                           法  官     王雅苑
                                           法  官     黃宗揚
右正本證明與原本無異。
如不服本判決，應於判決送達後十日內，向本院提出上訴狀。
                                            書記官    陳掌珠
中      華      民      國      九十二    年    九      月    十九      日
【附錄本判決論罪科刑法條】
槍砲彈藥刀械管制條例第十一條第四項
  未經許可，持有、寄藏或意圖販賣而陳列第一項所列槍砲者，處一年以上七年以下
  有期徒刑，併科新臺幣七百萬元以下罰金。
中華民國刑法第二百七十七條
 (普通傷害罪)
傷害人之身體或健康者，處三年以下有期徒刑、拘役或一千元以下罰金。
犯前項之罪因而致人於死者，處無期徒刑或七年以上有期徒刑；致重傷者
，處三年以上十年以下有期徒刑。


司法院資訊處製作；財團法人民間司法改革基金會備份。
